【裁判字號】    99,易,774
【裁判日期】    990528
【裁判案由】    詐欺
【裁判全文】
臺灣高雄地方法院刑事判決  99年度易字第774號
公  訴  人  臺灣高雄地方法院檢察署檢察官
被      告  甲○○
輔  佐  人  丁○○
上列被告因詐欺案件，經檢察官提起公訴（98年度偵字第35689
號），被告於準備程序為有罪之陳述，經本院合議庭裁定由受命
法官獨任進行簡式審判程序，判決如下：
    主  文
甲○○幫助犯詐欺取財罪，處拘役伍拾伍日，如易科罰金，以新
臺幣壹仟元折算壹日。緩刑貳年。
    事  實
一、甲○○可預見將金融機構帳戶提供予他人使用將幫助他人實
    施詐欺犯行，仍基於縱有人以其金融機構帳戶實施詐欺犯行
    亦不違背其本意之幫助故意，於民國98年6 月12日，在高雄
    市○○○○道下之「空軍一號」客運站，將其所申辦玉山銀
    行七賢分行（下稱玉山銀行）帳號0000000000000 號帳戶之
    存摺、提款卡及密碼交予真實姓名年籍不詳之劉姓成年男子
    。嗣該劉姓成年男子與其所屬詐欺集團成年成員即基於意圖
    為自己不法所有之犯意聯絡，分別為下列行為：(一)於98年6
    月16日17時30分許，撥打電話予己○○，自稱為momo購物台
    人員，佯稱其誤簽電視購物物品，將被扣款12期，須至自動
    提款機操作更正云云，致己○○陷於錯誤，依指示操作提款
    機，匯款新臺幣（下同）29,989元至甲○○上開帳戶。(二)同
    日19時20分許，撥打電話予丙○○，自稱為momo購物台人員
    ，佯稱其電視購物收貨單將1 組誤簽為12組，須至自動提款
    機操作云云，致丙○○陷於錯誤，依指示操作提款機，將莊
    忠傭帳戶內之6,123 元匯入甲○○上開帳戶。(三)同日22時許
    ，撥打電話予戊○○，自稱為富邦購物台人員，佯稱其誤簽
    電視購物收據為分期付款，須至自動提款機操作修改云云，
    致戊○○陷於錯誤，依指示操作提款機，匯款29,989元至甲○○前揭帳戶。嗣經己○○、丙○○、戊○○察覺有異報警
    處理，始悉上情。
二、案經高雄市政府警察局新興分局報告臺灣高雄地方法院檢察
    署檢察官偵查起訴。
    理  由
一、本件被告甲○○所犯係死刑、無期徒刑、最輕本刑為3 年以
    上有期徒刑以外之罪，其於準備程序就被訴事實為有罪之陳
    述，經本院告知簡式審判程序之旨，並聽取其與檢察官之意
    見後，認無不得或不宜改依簡式審判程序進行之情事，依刑
    事訴訟法第273 條之1 第1 項規定，裁定由受命法官獨任進
    行簡式審判程序，合先敘明。
二、上開犯罪事實，業據被告甲○○於本院審理中坦承不諱，核
    與證人即被害人己○○、丙○○、戊○○於警詢中之證述大
    致相符，且有玉山銀行七賢分行98年7 月2 日玉山七賢字第
    0980624008號函及所附開戶基本資料與綜存戶交易資料查詢
    單、財團法人農漁會南區資訊中心自動櫃員機存戶交易明細
    各1 份、合作金庫銀行自動櫃員機交易明細單2 份在卷可稽
    （見警卷第14至26頁），足徵被告自自與事實相符，堪以採
    信。本案事證明確，被告犯行洵堪認定。
三、按刑法上之幫助犯，係對於犯罪與正犯有共同之認識，而以
    幫助之意思，對於正犯資以助力，且未參與實施犯罪之行為
    者而言（最高法院75年度台上字第1509號、84年度台上字第
    5998號、88年度台上字第1270號判決參照）。被告甲○○與
    真實姓名年籍不詳之劉姓成年男子及其所屬詐欺集團成年成
    員間並無共同實施詐欺犯罪之犯意聯絡或行為分擔，僅基於
    幫助詐欺之意思，提供帳戶予詐欺集團成年成員使用，促其
    詐欺犯行之實現，依上開說明，為幫助犯，是核被告所為，
    係犯刑法第30條第1 項、第339 條第1 項之幫助詐欺取財罪
    。被告以一行為幫助詐騙集團詐騙被害人己○○、丙○○、
    戊○○，為一行為觸犯數罪名之同種想像競合犯（參見最高
    法院98年度台非字第30號、97年度台非字第566 號判決、臺
    灣高等法院暨所屬法院96年法律座談會刑事類提案第7 號問
    題（二）研討結果），應依刑法第55條，從一情節較重之幫
    助詐欺取財罪處斷。又被告既未實際參與詐欺犯罪，其所犯
    情節較正犯輕微，爰依刑法第30條第2 項之規定，減輕其刑
    。爰審酌被告提供帳戶供實行詐欺犯罪者行騙財物，除造成
    被害人己○○、戊○○受有財產上之損失外，並徒增國家追
    訴犯罪之困難，行為實有可議，惟念其犯後坦承犯行，態度
    尚佳，犯後並積極與被害人3 人達成和解，賠償被害人3 人
    所受損害，有和解書及本院辦理刑事案件電話紀錄查詢表各
    3 份在卷可考（見院二卷第28至33頁），且前無任何犯罪紀
    錄，有臺灣高等法院被告前案紀錄表1 份附卷可佐，復考量
    本案犯罪情節、被告之智識程度等一切情況，量處如主文所
    示之刑，並諭知如主文所示之易科罰金折算標準。末查，被
    告前未曾因故意犯罪受有期徒刑以上刑之宣告，其僅因一時
    失慮致罹刑典，且犯後已與被害人3 人達成和解，信其經此
    偵、審程序，當知警惕而無再犯之虞，是本院認對其所宣告
    之刑以暫不執行為適當，爰依刑法第74條第1 項第1 款之規
    定，併諭知緩刑2 年，以啟自新。
據上論斷，應依刑事訴訟法第273 條之1 第1 項、第284 條之1
、第299 條第1 項前段，刑法第339 條第1 項、第30條、第41條
第1 項前段、第74條第1 項第1 款，刑法施行法第1 條之1 ，判
決如主文。
本案經檢察官乙○○到庭執行職務。
中    華    民    國    99    年    5     月    28    日
                  刑事第十五庭    法  官  吳佳樺
以上正本證明與原本無異。
如不服本判決應於收受送達後10日內向本院提出上訴書狀，並應
敘述具體理由；如未敘述上訴理由者，應於上訴期間屆滿後20日
內向本院補提理由書（均須按他造當事人之人數附繕本）「切勿
逕送上級法院」。    0
中    華    民    國    99    年    5     月    28    日
                                  書記官  廖佳玲
附錄本判決論罪之法條：
中華民國刑法第339 條
（普通詐欺罪）
意圖為自己或第三人不法之所有，以詐術使人將本人或第三人之
物交付者，處5 年以下有期徒刑、拘役或科或併科1 千元以下罰
金。
以前項方法得財產上不法之利益或使第三人得之者，亦同。
前二項之未遂犯罰之

司法院資訊處製作；財團法人民間司法改革基金會備份。
